臺灣基隆地方法院刑事判決　　　　　 100年度交簡上字第33號
上　訴　人　臺灣基隆地方法院檢察署檢察官
被　　　告　吳曉鵬
上列上訴人因被告過失傷害案件，不服本院基隆簡易庭100 年度
基交簡字第135 號，中華民國100 年5 月31日第一審刑事簡易判
決（原聲請案號：100 年度偵字第449 號），提起上訴，本院管
轄之第二審合議庭判決如下：
    主  文
上訴駁回。
    事  實
一、緣吳曉鵬於民國99年8 月18日下午4 時17分左右，駕駛3377
    -B6 號自用小客車，沿臺北縣瑞芳鎮（現已升格改制為新北
    市瑞芳區○○○路○段「由九份往瑞芳」方向行駛，途經明
    燈路二段與逢甲路交會之Ｙ型路口（以下簡稱為「系爭Ｙ型
    路口」）而擬左轉駛入逢甲路之際，適有陳懷恩騎駛215-EF
    K 號普通重型機車，亦沿「對向車道」即明燈路二段「由瑞
    芳往九份」方向駛至該處。乃吳曉鵬本應注意汽車行駛至交
    岔路口左轉彎時，應行至交岔路口中心處左轉，不得占用來
    車道搶先左轉，復應適時注意車前狀況，以期隨時採取必要
    之安全措施，且依當時情形，亦無不能注意之情事，猶疏未
    注意，旋貿然駕駛3377-B6 號自用小客車搶先左轉（未行至
    交岔路口中心處旋即左轉），藉由占用來車道之方式而擬左
    轉駛入逢甲路，同時復未時刻警戒車前狀況，以致未能及時
    查悉刻沿「對向車道」迎面而來之陳懷恩人、車，而未採取
    適當之閃避措施，其駕駛車輛「左後視鏡」暨其「左前車頭
    」遂逕自撞擊陳懷恩機車車頭、左側車身及陳懷恩之左腳部
    位，使陳懷恩因之人車倒地滑行而再與依規定停放於路邊之
    他車發生碰撞，致陳懷恩受有左足踝翻脫傷併腳趾5 條伸趾
    肌腱斷裂及皮膚壞死等傷害（惟尚未至重傷程度）。至吳曉
    鵬肇事後，則於未經有偵查權限之公務員或機關發覺其犯罪
    嫌疑以前，主動報警暨敘明自己姓名及肇事地點，同時停留
    現場，向據報前往現場處理之警員坦承肇事而表示接受裁判
    之意。
二、案經吳曉鵬自首及陳懷恩訴由臺灣基隆地方法院檢察署檢察
    官偵查後，向本院基隆簡易庭聲請逕以簡易判決處刑。
    理  由
一、證據能力
  (一)無證據能力之部分：
    按刑事訴訟法第一百五十八條之三規定：「證人、鑑定人依
    法應具結而未具結者，其證言或鑑定意見，不得作為證據。
    」而依刑事訴訟法第一百八十六條規定，證人除有不得令其
    具結之情形外，應命具結。因此，未依法具結之證言，在程
    式上欠缺法定條件，難認為合法之證據資料，是以有同法第
    一百五十八條之三之上開規定。此規定擔保證人據實陳述之
    作用，雖與同法第一百五十九條第一項，並無二致；然其係
    為避免司法權受虛偽證言所誤導，以維護司法作用正確性之
    立法本旨，則與證據傳聞法則主要在落實被告反對詰問權之
    行使，保障其訴訟上之防禦權，並符合直接審理與言詞審理
    原則之情形，相異其趣。因此，被告以外之人於審判外向檢
    察官或法官所為供述，苟未依法具結，縱已符合傳聞法則之
    例外規定，然既因未具結而仍有誤導司法權行使之疑慮，自
    不得作為認定犯罪之證據（最高法院96年度臺上字第2098號
    、96年度臺上字第910 號判決意旨參照）。查陳懷恩於100
    年2 月10日、100 年3 月24日經檢察官偵訊或原審訊問時，
    雖曾以告訴人之身份而為陳述，然所供有關本案被告過失傷
    害之涉案情節，則一概未經檢察官或原審於供前或供後告以
    偽證罪之處罰並命之具結，此觀上揭筆錄所載內容即明（參
    見偵卷第32頁至第33頁、原審卷第18頁至第20頁），兼以陳
    懷恩「未拒絕證言」而對「被告涉案情節」所為之指控，亦
    查無「不得令其具結」之事由，則其於檢察官偵訊或原審訊
    問時所為之上揭陳述，當屬證人依法應具結而未具結之證言
    。換言之，就令公訴人、被告曾經明示或默示同意關此偵訊
    供述具有證據能力，然揆之首開說明，陳懷恩關此部分所為
    指控，當仍係證人依法應具結而未具結之證言，絕對無證據
    能力，恆不得作為本案審判之證據。
  (二)有證據能力之部分：
  1.供述證據
    按「被告以外之人於審判外之陳述，雖不符前四條之規定，
    而經當事人於審判程序同意作為證據，法院審酌該言詞陳述
    或書面陳述作成時之情況，認為適當者，亦得為證據。」「
    當事人、代理人或辯護人於法院調查證據時，知有第一百五
    十九條第一項不得為證據之情形，而未於言詞辯論終結前聲
    明異議者，視為有前項之同意。」刑事訴訟法第一百五十九
    條之五第一項、第二項分別定有明文。查除前揭(一)以外之本
    案其餘「供述證據」，俱未經被告於本院言詞辯論終結前就
    其證據能力而為聲明異議；兼以本院自形式上察其作成、取
    得當時之外部情況，亦俱無「任意性」或「信用性」違反而
    顯然不適當之情形，致均與刑事訴訟法第一百五十九條之五
    第二項之規定相符。因認關此證人於「審判外言詞陳述」，
    之於本案而言，均有證據能力，而毋庸再依刑事訴訟法第一
    百五十九條之一至同法第一百五十九條之四等規定為個別性
    之贅餘斟酌。
  (二)非供述證據
    除供述證據以外，其餘「非供述證據」，非特核無公務員違
    法採證之情形，尤以均曾經本院於審判期日，依刑事訴訟法
    第一百六十四條、第一百六十五條規定，踐行證據調查之法
    定程序，則其證據能力之具備，當亦毋待贅言。
二、事實認定
    前揭肇事經過業據被告吳曉鵬坦承在卷（偵卷第32頁至第33
    頁、第46頁至第49頁、原審卷第19頁、本院審判筆錄第2 頁
    ），核與證人即告訴人陳懷恩於警詢中證述之情節相符（偵
    卷第50頁至第52頁），且有長庚醫療財團法人基隆長庚紀念
    醫院診斷證明書（偵卷第6 頁、第77頁至第79頁）、長庚醫
    療財團法人基隆長庚紀念醫院100 年7 月28日（100）長庚院
    基法字第183 號函（本院卷。按：本件經函詢長庚醫療財團
    法人基隆長庚紀念醫院之結果，告訴人雖「腳背及腳趾功能
    受損，但小腿和大腿之功能不受影響，仍有行走之功能，故
    其所受傷勢經治療後與刑法所定義之重傷害未盡相符」）、
    道路交通事故現場圖（偵卷第42頁）、道路交通事故調查報
    告表(一)(二)（偵卷第44頁至第45頁）、車禍現場蒐證照片12張
    （偵卷第61頁至第65頁、第67頁）存卷為憑。又細繹被告供
    述佐以證人陳懷恩證述，乃至卷附道路交通事故現場圖、道
    路交通事故調查報告表(一)(二)暨車禍現場蒐證照片所示情節，
    核亦足見：本案車禍之肇事成因，實乃「陳懷恩騎駛215-EF
    K 號普通重型機車，沿明燈路二段『由瑞芳往九份』方向駛
    至『系爭Ｙ型路口』，適有被告駕駛車輛亦沿明燈路二段『
    由九份芳往瑞芳』方向駛抵『系爭Ｙ型路口』並貿然搶先左
    轉（未行至交岔路口中心處旋即左轉），藉由占用來車道之
    方式而擬左轉駛入逢甲路，同時復未時刻警戒車前狀況，以
    致未能及時查悉刻沿『對向車道』迎面而來之陳懷恩人、車
    ，而未採取適當之閃避措施，其駕駛車輛『左後視鏡』暨其
    『左前車頭』遂逕自撞擊陳懷恩機車車頭、左側車身及陳懷
    恩之左腳部位，使陳懷恩因之人車倒地滑行而再與依規定停
    放於路邊之他車發生碰撞」所致。按「汽車行駛時，駕駛人
    應注意車前狀況及兩車併行之間隔，並隨時採取必要之安全
    措施。」「汽車行駛至交岔路口，其行進、轉彎，應依下列
    規定：…五左轉彎時，應距交岔路口三十公尺前顯示方向燈
    或手勢，換入內側車道或左轉車道，行至交岔路口中心處左
    轉，並不得占用來車道搶先左轉。…」道路交通安全規則第
    九十四條第三項、第一百零二條第一項第五款分別訂有明文
    。茲被告既係汽車駕駛人，則其駕駛車輛行駛道路，本應按
    諸道路交通安全規則第九十四條第三項、第一百零二條第一
    項第五款規定盡必要之注意義務；且觀諸卷附道路交通事故
    調查報告表暨現場圖所示情節，案發當時非特天候晴、日間
    有自然光線，肇事路段復係路面乾燥、無缺陷、無障礙物、
    視距良好，是自客觀以言，被告應無不能注意之情事，乃竟
    疏未注意，以致無可避免本起車禍之發生，則被告顯係違背
    上揭注意義務而有過失甚明。新北市政府車輛行車事故鑑定
    委員會亦同此認定，有行車事故鑑定委員會鑑定意見書附卷
    足考（原審卷第24頁至第26頁）。茲被告既因上開注意義務
    之違反，致生陳懷恩受傷之結果，則被告之過失行為與陳懷
    恩之受傷結果間，具有相當因果關係，亦屬灼然。從而，本
    案事證明確，被告如本判決事實欄所載之過失傷害犯行，應
    堪認定。
三、法律適用
    核被告所為，係犯刑法第二百八十四條第一項前段之過失傷
    害罪。查被告肇事後，於未經有偵查權限之公務員或機關發
    覺其犯罪嫌疑以前，在事故現場，向據報前往現場處理之警
    員，主動坦承其過失肇事而接受審判，此有臺北縣政府警察
    局（現已升格改制為新北市政府警察局）道路交通事故肇事
    自首情形紀錄表在卷可參（偵卷第70頁）。核其情節，尚與
    「自首」之例相符；爰考量被告所為，有助於交通肇事責任
    之釐清及檢警司法成本之節省，依刑法第六十二條前段規定
    ，減輕其刑。
四、本院駁回上訴之原因
    原審判決認被告吳曉鵬過失致人受傷罪證明確，且合於刑法
    第六十二條前段「自首」減刑之規定，同時審酌被告查無任
    何刑事前科紀錄，足見其素行尚稱良好，又被告本次駕駛車
    輛肇事之疏失情節暨犯罪所生危害雖非輕微，復未及時而與
    告訴人達成和解，然考量被告非特曾經自首而表接受審判，
    即其於警詢、偵訊乃至原審訊問期間，亦始終坦承而未推諉
    ，尤以業經支付告訴人新臺幣（下同）21,228元之醫藥費及
    30,000元之慰問金（原審卷第11頁之臺北縣瑞芳鎮調解委員
    會調解筆錄所載內容參照），足認被告尚非全無善後、賠償
    之誠意，及其智識程度（高職畢業）、生活狀況等一切情狀
    ，適用刑事訴訟法第四百四十九條第一項、第四百五十四條
    第二項、刑法第二百八十四條第一項前段、第六十二條前段
    、第四十一條第一項前段，刑法施行法第一條之一，判處被
    告「拘役四十日，如易科罰金，以新臺幣一千元折算一日」
    ，核其認事用法，俱無違誤，量刑亦堪稱妥適，自應予以維
    持。至檢察官雖以「告訴人左足腳趾第1 、4 、5 條伸趾肌
    腱實已完全斷裂而難以恢復原來之正常機能，尤以被告負有
    較高之注意義務，肇事後復未與告訴人達成和解，原審祇量
    處拘役四十日自嫌過輕」云云而提起上訴；然本院為明瞭告
    訴人所受傷勢，是否已至「毀敗或嚴重減損一肢以上之機能
    」之程度，前曾職權函詢長庚醫療財團法人基隆長庚紀念醫
    院以為確認，然其結果，則經函覆略稱：「…雖其腳背及腳
    趾功能受損，但小腿和大腿之功能不受影響，仍有行走之功
    能，故其所受傷勢經治療後與刑法所定義之重傷害未盡相符
    」等語，有長庚醫療財團法人基隆長庚紀念醫院100 年7 月
    28日（100）長庚院基法字第183 號函文1 紙（本院卷）存卷
    為憑。據此以觀，告訴人因本件車禍所受傷害，首已顯與刑
    法第十條第四項所列之重傷定義不符；其次，檢察官所稱「
    告訴人傷勢嚴重、被告負有較高之注意義務、被告迄未與告
    訴人達成和解」等情節，非特均經原審量刑時考量如前，即
    令被告未與告訴人和解乙事，亦非可與「被告犯後態度不佳
    」等量齊觀，並應另循民事途徑以謀救濟方為正辦。更何況
    ，關於刑之量定，係實體法上賦予法院得為自由裁量之事項
    ，倘其未有逾越法律所規定之範圍，或濫用其權限，即不得
    任意指摘為違法（最高法院100 年度臺上字第1918、1423、
    1012、883、904、568、277號判決意旨參照）。又科刑係以
    行為人之責任為基礎，而斟酌刑法第五十七條所列各款事項
    予以量定（最高法院100 年度臺上字第2028、2029、2095、
    2157、2143、2038、1714號判決意旨參照）；即刑罰裁量首
    應以罪責原則為界限，再就一般預防及特別預防之目的考量
    ，而在上開界限內，決定最後之宣告刑。且一般預防及特別
    預防均屬刑罰之附屬目的，自不得超越公正報應之主要目的
    。茲原審判決對被告科處上開刑度，既已詳述審酌因素如前
    ，復未忽視檢察官上訴所指各節，尤以原審量刑既未逾越法
    律所規定之範圍，亦無忽視行為人責任之公正報應致有明顯
    濫用權限而失出或失入之情形，則檢察官上訴猶執前詞而稱
    原審量刑過輕云云，即無理由，應予駁回。
據上論斷，應依刑事訴訟法第四百五十五條之一第一項、第三項
、第三百六十八條，判決如主文。
本案經檢察官王亞樵到庭執行職務。
中    華    民    國   100    年    8     月    12    日
                  刑事第五庭審判長法  官  齊  潔
                                  法  官  蔡和憲
                                  法  官  王慧惠
以上正本證明與原本無異。
本件判決不得上訴。
中    華    民    國   100    年    8     月    12    日
                                  書記官  王一芳